【裁判字號】    97,交抗,729
【裁判日期】    970922
【裁判案由】    違反道路交通管理處罰條例
【裁判全文】
臺灣高等法院交通事件裁定             97年度交抗字第729號
抗  告  人
即受處分人  甲○○
                      2號
上列抗告人因違反道路交通管理處罰條例案件，不服台灣桃園地
方法院，中華民國九十七年五月二十二日所為裁定（九十七年度
交聲更字第八號），提起抗告，本院裁定如下：
    主  文
抗告駁回。
    理  由
一、抗告意旨略以：「(一)警員既然是在派出所（高雄縣警察局旗
    山分局廣福派出所）前之路口號誌燈下定點值勤，亦有指揮
    棒攔阻，就應事先充分準備輔助採證及光明正大採證…且警
    員取締當時所處之位置，距離該號誌路口有一段距離，是否
    可同時看清楚其機車通過路口前白色停止線時，該路口之紅
    綠燈號誌變化，及對向車道車輛行進動態，令人質疑…執法
    人員應力求公正和正確，不是空口說白話，免除自己的錯誤
    ；(二)原審裁定不遵守證據法則…不以事證為重…從頭到尾沒
    有詳述員警執行行政權之法源，且一味以警員之證詞為依據
    ，該證人為業積、積效，已和利益迴避原則有所衝突，何來
    公平、公正…」等語。
二、按車輛面對圓形紅燈之行車管制號誌，表示禁止通行，不得
    超越停止線或進入路口；汽車駕駛人，行經有燈光號誌管制
    之交岔路口闖紅燈者，處新台幣（下同）一千八百元以上五
    千四百元以下罰鍰，並記違規點數三點，而道路交通管理處
    罰條例所稱之汽車，包括機器腳踏車，道路交通標誌、標線
    、號誌設置規則第二百零六條第五款第一目、道路交通管理
    處罰條例第三條第八款、第五十三條第一項、第六十三條第
    一項第三款分別定有明文。另行為人有違反道路交通管理處
    罰條例之情形者，應填製舉發違反道路交通管理事件通知單
    ，並於被通知人欄予以勾記，當場舉發者，如被查獲之駕駛
    人為受處分人，應將通知單填記後交付該行為人簽名或蓋章
    收受之，拒絕簽章者，並記明其事由，視為已收受，違反道
    路交通管理事件統一裁罰基準及處理細則第十一條第一項第
    一款亦定有明文。
三、經查：
  (一)抗告人即受處分人甲○○於民國九十六年十月十五日下午四
    時十五分許，騎乘ＮＣＩ－一六五號普通重型機車（汽缸總
    排氣量逾五十立方公分，且在二百五十立方公分以下二輪機
    器腳踏車），沿高雄縣旗山鎮○○○路由旗山往里港（北往
    南）方向行駛，於通過旗屏二路與廣二路口後，為在距該交
    岔路口四十、五十公尺之高雄縣警察局旗山分局廣福派出所
    前路旁值交通勤務之警員張正義攔下，當場填製高雄縣警察
    局高警交字第Ｎ00000000號舉發違反道路交通管理
    事件通知單，舉發「闖紅燈（由旗山往里港方向）」，交由
    受處分人簽收，受處分人拒絕簽名及收受，張正義在舉發通
    知單註明「拒簽」後，舉發機關以郵寄方式將舉發通知單送
    達受處分人，嗣受處分人於應到案日期（九十六年十一月十
    六日）前－九十六年十月十八日，向原處分機關交通部公路
    總局新竹區監理所中壢監理站提出申訴，經原舉發單位調查
    結果，仍認受處分人有前揭違規行為，原處分機關乃於九十
    六年十一月十五日壢監裁字第裁五三－Ｎ00000000
    號違反道路交通管理事件裁決書（下稱裁決書），依道路交
    通管理處罰條例第五十三條第一項、第六十三條（漏載第一
    項第三款）之規定，及違反道路交通管理事件統一裁罰基準
    表之規定，裁處受處分人罰鍰一千八百元，並記違規點數三
    點，受處分人於九十六年十一月十五日收受該裁決書後於期
    限內聲明異議等情，有上開舉發通知單、交通部公路總局中
    壢監理站陳述單、裁決書、聲明異議狀、高雄縣警察局旗山
    分局九十六年十月三十一日高縣旗警交字第○九六○○一二
    八一○號書函等（原審卷第一頁至第四頁、第十頁至第十二
    頁）附卷可稽。
  (二)警員之舉發交通違規，是道路交通管理處罰條例所規定之職
    權行使，其行使有立法機關之授權。而闖紅燈等違規行為之
    取締，依其違規行為本質，本多係在瞬間發生，通常多委由
    當場執行取締違規公務員之認識與判斷，並必須為立即之取
    締作為，此為達成維持交通秩序目的所必要，且依道路交通
    管理處罰條例之規定，此種立即性之舉發違規，多依警員之
    認知、判斷已足，並無必須另有其他積極佐證：如其他目擊
    證人或必須拍攝照片等，始構成處分要件之規定。此係因執
    行職務之公務員，通常多具有一定之考選資格與專業訓練，
    其執法之對象又係不特定之大眾，故其立場經立法機關推定
    ，應具有客觀、中正與公平之特質，而無故意偏頗之虞，是
    此種逕由公務員所為之事實認定，除非有其他積極證據，足
    資認定公務員於執行職務時，有故意或過失侵害人民權利之
    情形，或處分本身有重大明顯之瑕疵而應予撤銷者外，否則
    本於行政目的達成之必要與公權力之尊重、公信力之維持，
    司法機關通常亦多予尊重，以秉持行政、司法相互合作、制
    衡之原理，共同維護國家機能之正常運行。又行政罰法第七
    條第一項固規定：「違反行政法上義務之行為非出於故意或
    過失者，不予處罰。」惟同法第一條但書規定：「其他法律
    有特別規定者，從其規定。」而道路交通管理處罰條例第八
    十五條第四項規定：「依本條例規定逕行舉發或同時併處罰
    其他人之案件，推定受逕行舉發人或該其他人有過失」，益
    將上開有關逕行舉發之法定效力予以明文化，即依上開法條
    意旨，受處分人既經逕行舉發違規，即經推定為有過失，若
    受處分人主張並無過失，應自負舉證責任，屬行政罰法第一
    條但書所稱之特別規定。
  (三)本件受處分人否認有上述違規行為，並以：「我是向里港方
    行駛，在紅燈變換前機車已過停止線」（交通部公路總局中
    壢監理站陳述單，原審卷第十一頁）、「本人已過車輛停止
    線才轉紅燈」（聲明異議狀，原審卷第二頁）、「我是到了
    他（指填單舉發警員張正義）執勤地點…才被攔下，若我闖
    紅燈，他應該馬上攔下我，而非到他執勤地點才攔我…造成
    認定的困難…我是黃燈亮轉紅燈，我已過停止線…」（九十
    七年四月二十一七日訊問筆錄，原審九十七年度交聲更字第
    八號卷第十七頁、第十八頁）等詞置辯。然而，受處分人於
    九十六年十月十五日下午四時十五分許，騎乘ＮＣＩ－一六
    五號普通重型機車，沿高雄縣旗山鎮○○○路由旗山往里港
    （北往南）方向行駛，於行近旗屏二路與廣和路口，遇號誌
    紅燈，仍直行通過，為站在距該交岔路口四十公尺、五十公
    尺處，與受處分人騎乘機車行進方向相同之廣福派出所前路
    旁，值交通勤務之廣福派出所警員張正義攔下之事實，已據
    證人即填單舉發警員張正義於九十七年四月二十一日原審更
    審調查時到庭具結證稱：「…（我在廣福派出所前，執行交
    通稽查勤務，取締違規車輛，於九十六年十月十五日下午四
    時十五分許，見甲○○騎乘ＮＣＩ－一六五重型機車，由北
    向南行駛，經紅燈未停，我們就當場攔停請甲○○至派出所
    ，且填發違規單，依法告發…（你們執行地點？）在旗屏二
    路，廣福派出所前…（當時異議人所騎機車，是從旗屏二路
    或廣和路行駛？）是在旗屏二路由北向南，旗山往里港方向
    行駛…（異議人在穿越十字路口時，是否正值綠燈轉紅燈？
    ）當時已經紅燈…（是否有可能異議人在跨越停止線時，正
    好才轉紅燈，而從你們的執行地點是否能判斷？）當時我們
    在的地點看的很清楚，如果異議人穿越停止線，是否闖紅燈
    ，我們是一目瞭然…（當時車輛有沒有很多？）印象中旁邊
    有停一輛自小客車，當時車輛並不多…（所以證人可以確認
    異議人當時有闖紅燈？）可以…我在派出所圍牆前所見違規
    是一目瞭然…執勤地點距紅綠燈約四十、五十公尺…」（九
    十七年四月二十一日訊問筆錄，原審九十七年度交聲更字第
    八號卷第十六頁、第十七、第十八頁）等語甚詳，衡諸證人
    張正義乃為原處分機關認定受處分人有前開違規行為之原證
    人，係偶然因執行勤務而舉發本案，與受處分人並無宿怨，
    當無甘冒觸犯偽證罪責，蓄意構詞誣陷之理，況於本件卷存
    證據資料內並無任何積極證據足以證明證人上開證詞係屬虛
    偽，亦無足以令人顯信證人之證述為不可採之品性證據或前
    科證據存在，自不得僅以證人係本件開單告發受處分人之員
    警而全盤抹煞其在訴訟上所具有之原證人資格；因此其於原
    審調查時經具結後，以言詞供述本件訴訟上之待證事實（即
    受處分人有前開違規事實），已足擔保其真實性及憑信性。
    而且，證人其本身即為高雄縣警察局旗山分局廣福派出所警
    員，執行公路交通違規稽查工作屬其重要職務之一，就駕駛
    人交通違規行為之認定必有相當的教育訓練，應可排除疏失
    誤判之可能性；且依受處分人及證人張正義所述，當天張正
    義值勤站立位置，是在通過該交岔路口後四十公尺、五十公
    尺之廣福派出所大門前之同向車道路旁，由於本件舉發受處
    分人違規行為時間係九十六年十月十五日下午四時十五分許
    ，光線良好，再據張正義提出之事後拍攝現場照片二幀及所
    繪製現場圖（同前原審卷二十三頁、第二十四頁），廣福派
    出門前之旗屏二路至廣和路之路段筆直平坦，路面無任何障
    礙阻擋視線，可清楚看見迎面而至通過該岔路口之車輛，自
    當能清楚看見受處分人騎乘機車遇號誌紅燈，仍直行通過之
    違規行為。從而，由證人張正義上開證詞已得有受處分人確
    有上開交通違規定行為之心證，受處分人上開所辯，顯係卸
    責之詞，其確有闖紅燈之違規行為，堪以認定。
  (四)至於，行為人之交通違規行為，以正確性較高之科學儀器所
    採非供述證據為證，俾免單憑存在認知、記憶、表達均有錯
    誤可能之證人所為供述證據為據，固可杜爭議，進一步保障
    人民權益。惟交通違規行為，態樣甚夥，復多為瞬間即逝行
    為，實在無法於有交通違規同時，全部得以即時利用科學儀
    器，取得證據資料。即使屬於方便以科學儀器採證之交通違
    規行為，普遍採用，不但所費不貲，也有實際困難。且現有
    交通法規，並未就舉發交通違規行為，僅限於有科學儀器所
    採證據為證，而摒除單憑執法人員舉發之相關規定，此觀之
    道路交通管理處罰條例第七條、第七條之一、第七條之二規
    定即明。於現行法律架構之下，法院僅能不限於科學儀器所
    採證據，就現有之所有證據資料，包括供述及非供述證據，
    依據證據法則，以憑認定行為人有無交通違規行為。而是否
    斟酌取捨，就舉發某種特殊類型之交通違規行為，以法律明
    定必須有科學儀器所採證據為憑，俾化解爭議，弭平紛爭，
    係行政與立法機關考量事項，並非司法機關權責，不便置喙
    。
四、原審法院認受處分人確有於前揭時、地，騎乘ＮＣＩ－一六
    五號普通重型機車，行經有燈光管制號誌管制之交岔路口闖
    紅燈之交通違規行為，原處分機關依道路交通管理處罰條例
    第五十三條第一項、第六十三條第一項第三款，及違反道路
    交通管理事件統一裁罰基準表之規定，裁處受處分人罰鍰一
    千八百元，並記違規點數三點，均屬有據，核無違法或不當
    之處，因而駁回受處分人之異議聲明。經核原裁定認事用法
    並無不合，受處分人抗告意旨仍執前詞，否認違規，指摘原
    裁定不當為無理由，應予駁回。
五、據上論結，應依道路交通案件處理辦法第二十六條，刑事訴
    訟法第四百十二條，裁定如主文。
中    華    民    國    97    年    9     月    22    日
            刑事第十三庭  審判長法  官  曾德水
                                法  官  趙文卿
                                法  官  林婷立
以上正本證明與原本無異。
不得再抗告。
                                書記官  王增華
中    華    民    國    97    年    9     月    22    日


司法院資訊處製作；財團法人民間司法改革基金會備份。
